臺灣基隆地方法院基隆簡易庭民事判決
110年度基簡字第237號
原      告  姬鳴花  
訴訟代理人  李永裕律師
複  代理人  許景棠    
被      告  姬志斌  

訴訟代理人  柯俊吉律師
上列當事人間清償債務事件，本院於民國110年4月14日辯論終結
，判決如下：
    主      文
被告應於繼承被繼承人姬玉心之遺產範圍內給付原告新臺幣參拾
萬元，及自民國一百一十年二月十九日起至清償日止，按週年利
率百分之五計算之利息。
訴訟費用新臺幣參仟貳佰元由被告於繼承被繼承人姬玉心之遺產
範圍內負擔。
本判決第一項得假執行。但被告如以新臺幣參拾萬元為原告預供
擔保，得免為假執行。
    事實及理由
一、按訴狀送達後，原告不得將原訴變更或追加他訴，但請求之
    基礎事實同一者、擴張或減縮應受判決事項之聲明者，不在
    此限，民事訴訟法第255條第1項第2款、第3款定有明文。且
    不變更訴訟標的，而補充或更正事實上或法律上之陳述者，
    非為訴之變更或追加。民事訴訟法第256條亦有明定。查原
    告本係起訴請求被告給付新臺幣（下同）300,000元，及自
    起訴狀繕本送達翌日起至清償日止，按週年利率5%計算之利
    息（參見民事起訴狀；本院卷第15頁）；嗣則於本院民國11
    0年3月10日調解程序期日，當庭更正其訴之聲明，求為判命
    被告於繼承被繼承人姬玉心之遺產範圍內，給付原告300,00
    0元，及自起訴狀繕本送達翌日起至清償日止，按週年利率5
    %計算之利息（參見本院同日調解程序筆錄以及原告於同日
    提出之民事訴之聲明更正狀；本院卷第98頁、第112 頁），
    核屬應受判決事項聲明之減縮，且其基礎事實同一，應予准
    許。
二、原告主張：　　
    訴外人姬玉心乃原告之胞弟；109年3月間，訴外人姬玉心稱
    有資金需求而向原告借款，原告遂於109年4月1日，匯款300
    ,000元至訴外人姬玉心指定之金融帳戶，兩造約定，清償期
    為109年10月，倘原告此前需用金錢，訴外人姬玉心亦願配
    合提前還款。詎訴外人姬玉心嗣於109年9月10日意外死亡，
    而被告則為姬玉心之法定繼承人，兼之本件借款清償期限業
    已屆至，是原告乃本於消費借貸、繼承之法律關係，請求被
    告於繼承被繼承人姬玉心之遺產範圍內負清償責任，並聲明
    ：被告應於繼承被繼承人姬玉心之遺產範圍內，給付原告30
    0,000元，及自起訴狀繕本送達翌日起至清償日止，按週年
    利率5%計算之利息。
三、被告答辯：
　　被告否認原告與訴外人姬玉心間，有何消費借貸之合意以及
    消費借貸物之交付，因訴外人姬玉心生前小有積蓄，並無另
    向原告借款之客觀需求，尤以訴外人姬玉心生前概未提及借
    款情事，凡此足徵，原告主張之消費借貸俱非真實。基上，
    爰聲明：原告之訴駁回。
四、本院判斷：　　
  ㈠訴外人姬玉心已於109年9月10日死亡，被告乃姬玉心之法定
    繼承人，且未於法定期間向管轄法院聲明拋棄繼承。此除有
    姬玉心除戶謄本、繼承人（被告）戶籍謄本以及姬玉心之繼
    承系統表（本院卷第69頁至第73頁）在卷可參，並經本院當
    庭向被告確認屬實（本院卷第98頁至第99頁）。是依民法第
    1138條、第1147條、第1148條等規定，除權利、義務專屬於
    被繼承人姬玉心本身者外，被告自繼承開始時起，承受被繼
    承人姬玉心財產上之一切權利、義務，此首堪認定而無可疑
    。
  ㈡原告曾於109年4月1日，匯款300,000元予訴外人姬玉心（下
    稱系爭匯款）乙情，業經原告提出匯款申請書回條影本暨其
    原件為憑（參見本院卷第27頁、第117頁），並經本院當庭
    提示該匯款申請書回條原件予被告確認無疑（參見本院卷第
    117頁）。而原告本此匯款事實，主張其與訴外人姬玉心間
    ，存在消費借貸法律關係乙節，雖經被告否認如前，然查：
  ⒈本案審理期間，證人李慧貞即原告之女到庭證稱：姬玉心於1
    09年3月致電原告借款之時，我（李慧貞）正好在旁見聞其
    情，當時，我聽見「原告稱呼來電者為『大頭』」，而「大頭
    」則是姬玉心在同胞手足間的綽號，故我知悉原告當時在與
    姬玉心通話，因原告與姬玉心通話期間，我聽見原告向對方
    說「那段時間『大頭』已經退休了，應該有退休金，怎麼會不
    夠錢，並要『大頭』好好理財」，所以原告結束通話以後，我
    便接著詢問其通話緣由，原告方對我敘稱「姬玉心來電稱其
    欲繳保險費而向原告借款300,000元」之事，嗣109年4月初
    ，原告亦曾藉其至車站（應係指國光客運桃園龍潭站）接送
    姬玉心之便，順道前往銀行（應係指第一商業銀行桃園龍潭
    分行）匯款300,000元予姬玉心等語（參見本院卷第121頁、
    第118頁至第121頁）。而推敲李慧貞之上開見聞，並據此勾
    稽原告提出之國光客運桃園龍潭站網頁資料（本院卷第131
    頁）、原告與姬玉心相約於109年4月1日在國光客運桃園龍
    潭站見面之line對話截圖（本院卷第133頁至第137頁）、第
    一商業銀行桃園龍潭分行網頁資料（本院卷第139頁）、國
    光客運桃園龍潭站及第一商業銀行桃園龍潭分行之Google街
    景照片（本院卷第141頁），客觀上已然可見，原告主張「
    其與訴外人姬玉心有消費借貸之合意以及消費借貸物之交付
    （即系爭匯款）」等語，尚有所本而已獲得相當之證明。
  ⒉被告雖指證人李慧貞乃原告女兒，故其證詞並不可信云云（
    本院卷第100頁、第151頁至第152頁）；然按證人為不可代
    替之證據方法，如果確係在場聞見待證事實，而其證述又非
    虛偽者，縱令證人與當事人有親屬、親戚或其他利害關係，
    其證言亦非不可採信（最高法院53年台上字第2673號判例意
    旨參照），本件證人李慧貞之上開證述，既屬其親身經歷之
    見聞情節，而被告復不能舉證以明其證述有何虛偽，則本院
    自不能祇因李慧貞乃原告之女，即排除李慧貞之見聞經過而
    不論。再者，被告固又指李慧貞所稱借款緣由，乃原告單方
    轉知之「傳聞」云云（本院卷第148頁），然李慧貞證稱「
    原告於109年3月接獲來電」、「原告稱呼來電者為『大頭』」
    、「『大頭』乃『姬玉心在同胞手足間的綽號』」、「原告就來
    電者表達『其已退休而應有退休金，怎麼會不夠錢，並要來
    電者好好理財』」等情，俱「非」原告單方轉述之傳聞，而
    係李慧貞本人之親身見聞，至於原告於通話結束以後，對李
    慧貞告稱「姬玉心來電借款」乙情，固係來自原告之單方轉
    知（即被告所稱「傳聞」），惟李慧貞所獲轉知者，不僅悉
    與「其親身見聞之原告對話」互核相符，尤係發生在「原告
    甫通訊結束以後」，因「李慧貞依憑其親身見聞轉而探詢原
    告通話緣由」當下，原告與訴外人姬玉心乃至被告顯然「尚
    未發生本件糾葛」，故原告客觀上並不存在「權衡利害得失
    或受他人干預」之可能，是依吾人日常生活所足可體察之經
    驗法則，原告於通話結束以後，因李慧貞詢問而轉知「姬玉
    心來電借款」等語，自可排除原告預為日後圖謀而予設詞杜
    撰之可能，兼之原告轉知「姬玉心來電借款」乙情，不僅與
    系爭匯款之事實互核相符，尤可與國光客運桃園龍潭站網頁
    資料（本院卷第131頁）、原告與姬玉心相約於109年4月1日
    在國光客運桃園龍潭站見面之line對話截圖（本院卷第133
    頁至第137頁）、第一商業銀行桃園龍潭分行網頁資料（本
    院卷第139頁）、國光客運桃園龍潭站及第一商業銀行桃園
    龍潭分行之Google街景照片（本院卷第141頁）等資料互為
    引證，是李慧貞之上開證述，無論係「其親身見聞之原告對
    話」，抑為原告轉知「姬玉心來電借款」，自均合理可信而
    有相當之參考價值。至被告固又偏執「姬玉心並無借款需求
    （姬玉心小有積蓄）」，以及「原告所稱借款金額與其借款
    用途（繳交保險費），悉與姬玉心之保單資料不符」等情詞
    ，抗辯李慧貞之證述不實云云（本院卷第149頁至第150頁、
    第105頁至第107頁），惟被告所質疑之借款動機乃至其實際
    用途，原與「消費借貸之合意以及消費借貸物之交付」渺無
    相關，蓋訴外人姬玉心之借款動機及其金錢流向，既非原告
    或證人所能過問，亦非原告或證人所能干涉，訴外人姬玉心
    願否如實告知借款動機併其實際金流，原即繫諸於訴外人姬
    玉心之主觀意願暨其個人取捨，是原告或證人未能提出足使
    被告信服之借款動機暨其用途，客觀上亦未悖離常情事理而
    無可疑，且尤難以此反指「原告主張乃至證人李慧貞之供述
    」有何不實！
  ⒊被告雖又東拉西扯，或指「原告與姬玉心相約於109年4月1日
    在國光客運桃園龍潭站見面之line對話截圖（即本院卷第13
    3頁至第137頁）」，不能排除「人為技術竄改」而遭張冠李
    戴之可能（本院卷第147頁），或指原告未就被告質疑之各
    節，提出其他相當證據以資補強（本院卷第146頁至第147頁
    、第151頁至第152頁）。然按原告對於自己主張之事實已盡
    證明之責後，被告對其主張於抗辯之事實，並無確實證明方
    法或僅以空言爭執者，當然認定其抗辯事實之非真正，而應
    為被告不利益之裁判，另各當事人就其所主張有利於己之事
    實，均應負舉證之責，故一方已有適當之證明者，相對人欲
    否認其主張，即不得不更舉反證（最高法院48年台上字第88
    7號判例意旨參照），本件原告對於自己主張之事實（訴外
    人姬玉心就原告負有借款債務），既已盡相當證明之責，被
    告倘欲為相反主張，自應換由被告另舉反證以明其實，乃被
    告僅知一味設詞推諉，不思「舉證」推翻有利於原告之各項
    證據，則其東拉西扯所為之空言質疑，本院自均無從憑採。
  ⒋綜上，原告主張訴外人姬玉心於109年3月間，稱有資金需求
    而向原告借款，原告遂於109年4月1日交付系爭匯款（即消
    費借貸物）等語，尚屬合理有據，堪予採信。
  ㈢按消費借貸之借用人應於約定期限內，返還與借用物種類、
    品質、數量相同之物；遲延之債務，以支付金錢為標的者，
    債權人得請求依法定利率計算之遲延利息。但約定利率較高
    者，仍從其約定利率；當事人得約定債務人於債務不履行時
    ，應支付違約金。民法第478條前段、第233條第1項、第250
    條第1項定有明文。且民法第1148條第1項前段規定，繼承人
    自繼承開始時，除本法另有規定外，承受被繼承人財產上之
    一切權利、義務。承前論述，原告主張訴外人姬玉心於109
    年3月間，稱有資金需求而向原告借款，原告遂於109年4月1
    日交付系爭匯款（即消費借貸物）等語，業經提出適切證據
    以佐其實，兼之被告未舉證「債務已清償」之利己事實，則
    原告因訴外人姬玉心意外死亡，本於消費借貸以及繼承之之
    法律關係，請求被告於繼承被繼承人姬玉心之遺產範圍內，
    給付原告300,000元，及自起訴狀繕本送達之翌日（即110年
    2月19日）起至清償日止，依民法203條規定按週年利率5%計
    算之利息，自均適法有據，而為可採。
五、從而，原告本於消費借貸以及繼承之法律關係，請求被告給
    付如主文第一項所示，為有理由，應予准許。
六、本件判決之基礎已臻明確，兩造其餘攻擊防禦方法，經本院
    審酌以後，認與判決結果不生影響，爰不逐一論述，併此說
    明。
七、本件第一審裁判費為3,200元，此外核無其他費用之支出。
    爰依職權確定本件訴訟費用3,200元由敗訴之被告負擔。
八、本件係因訴訟標的金額未逾500,000元，適用簡易程序所為
    被告敗訴之判決，依民事訴訟法第389條第1項第3款，應依
    職權宣告假執行，併酌情宣告被告預供相當之擔保金額後，
    得免為假執行。
九、據上論結，本件原告之訴為有理由，依民事訴訟法第436條
    第2項、第78條、第87條第1項、第389條第1項第3款、第392
    條第2項，判決如主文。
中　　華　　民　　國　　110 　年　　4 　　月　　21　　日
                  基隆簡易庭法  官   王慧惠
以上正本係照原本作成。　　　　　　　　　  
對於本件判決如有不服，應於收受送達後20日內向本院提出上訴
書狀，上訴於本院合議庭，並按他造當事人之人數附具繕本。如
委任律師提起上訴者，應一併繳納上訴審裁判費。　　
中　　華　　民　　國　　110 　年　　4 　　月　　21　　日
                            書記官   姚安儒